【裁判字號】    99,台上,3055
【裁判日期】    990520
【裁判案由】    違反毒品危害防制條例
【裁判全文】
最高法院刑事判決            九十九年度台上字第三０五五號
上  訴  人  乙○○
            甲○○
上列上訴人等因違反毒品危害防制條例案件，不服台灣高等法院
台中分院中華民國九十九年三月十六日第二審判決（九十九年度
上訴字第七九號，起訴案號：台灣台中地方法院檢察署九十七年
度偵字第一三四六八、一三四六九號），提起上訴，本院判決如
下：
    主  文
上訴駁回。
    理  由
按刑事訴訟法第三百七十七條規定，上訴於第三審法院，非以判
決違背法令為理由，不得為之。是提起第三審上訴，應以原判決
違背法令為理由，係屬法定要件。如果上訴理由書狀並未依據卷
內訴訟資料，具體指摘原判決不適用何種法則或如何適用不當，
或所指摘原判決違法情事，顯與法律規定得為第三審上訴理由之
違法情形，不相適合時，均應認其上訴為違背法律上之程式，予
以駁回。本件原審審理結果，認為上訴人乙○○、甲○○基於營
利之目的，或由乙○○單獨販賣第一級毒品海洛因予鄭金地一次
（如原判決附表〈下稱附表〉編號一），或由上訴人二人共同販
賣海洛因予鄭金地二次（如附表編號二、三）等犯行明確，因而
撤銷第一審關於附表編號二、三部分科刑之判決，改判仍論處上
訴人二人共同販賣第一級毒品二罪刑（甲○○主刑部分定應執行
有期徒刑十五年八月），及維持第一審關於附表編號一所為論處
乙○○販賣第一級毒品罪刑，駁回檢察官及乙○○在第二審之上
訴（主刑並定應執行有期徒刑十六年六月），已詳其調查、取
捨證據之結果及憑以認定各該犯罪事實之心證理由，並就上訴人
二人否認有營利販賣之供詞及乙○○所辯係與鄭金地合資購買毒
品各語認非可採，予以論述；又本於證據取捨之職權行使，針對
證人鄭金地於審判中翻異前供，而為附和上訴人合資購毒之說詞
，何以不足採信之理由，復已論述明白，與卷內訴訟資料悉無不
合，所為論斷說明，並不違背經驗與論理法則，自不容任意指摘
。司法警察機關依通訊保障及監察法規定之法定程序執行監聽取
得之錄音，係以錄音設備之機械作用，保存當時通訊之內容，具
有一定程度之不可代替性。司法警察（官）為調查犯罪情形及蒐
集證據之必要，就監聽中蒐集所得之通訊者之對話予以翻譯而製
作之通訊監察譯文，乃該監聽錄音內容之顯示，而以文書內容即
譯文所陳述之事實供為證據資料，性質上與一般供述證據無殊。
如其通話內容純然係受監察人以外有關第三人之犯罪事實者，就
該第三人之案件而言，固屬於被告以外之人在審判外之陳述，依
傳聞法則定其有無證據能力。惟若通話本身即係受監察人之被告
自己進行某種犯罪構成犯罪事實之部分內容，則屬被告在審判外
之自白，依自白法則評價其得否為證據，無關乎傳聞法則之適用
。至於遇有被告或訴訟關係人質疑司法警察製作之通訊監察譯文
之真實性時，法院依刑事訴訟法第一百六十五條之一第二項之規
定勘驗播聽該監聽錄音，必要時並得傳喚該製作譯文者為說明，
則屬調查證據方法之範疇。上訴人二人就卷附通訊監察譯文及第
一審勘驗通訊監察光碟結果，均坦認係其與鄭金地間之通話無訛
。原判決係綜核證人鄭金地於偵查中之證述及上開通訊監察譯文
之內容，憑為認定犯罪事實，並非單憑證人鄭金地之單一指證為
判斷依據，要無上訴人二人上訴意旨所指缺乏補強證據之採證違
法。原判決已說明證人鄭金地在偵查中向檢察官所為之陳述，業
經具結，且於審判中依上訴人等之聲請傳喚到庭行交互詰問，已
確保其反對詰問權，鄭金地於偵查中結證之供詞得為證據之理由
甚詳，經核並無不合。甲○○徒憑一己之見，執以指摘鄭金地在
偵查中未經其詰問，其證言無證據能力云云，容有誤會，而無可
取。至於其他上訴意旨所指，無非係置原判決明白論斷於不顧，
仍持已為原判決指駁之陳詞再事爭辯，或對於事實審法院取捨證
據與自由判斷證據證明力之職權行使，徒以自己之說詞，任意指
為違法，或單純為事實上枝節性之爭辯，要與法律規定得為第三
審上訴理由之違法情形，不相適合。依上所述，上訴人二人之上
訴違背法律上之程式，俱應予駁回。
據上論結，應依刑事訴訟法第三百九十五條前段，判決如主文。
中    華    民    國  九十九  年    五    月   二十   日
                      最高法院刑事第十三庭
                          審判長法官  賴  忠  星
                                法官  呂  丹  玉
                                法官  吳      燦
                                法官  蔡  名  曜
                                法官  葉  麗  霞
本件正本證明與原本無異
                                      書  記  官
中    華    民    國  九十九  年    五    月  二十四  日
                                                      K

司法院資訊處製作；財團法人民間司法改革基金會備份。
